【裁判字號】    98,易緝,98
【裁判日期】    980731
【裁判案由】    詐欺
【裁判全文】
臺灣臺北地方法院刑事判決              98年度易緝字第98號
公  訴  人  臺灣臺北地方法院檢察署檢察官
被      告  甲○○
上列被告因詐欺案件，經檢察官提起公訴（96年度偵字第13310
號），本院判決如下：
    主  文
本件免訴。
    理  由
一、公訴意旨略以：被告甲○○明知將金融卡及密碼等交與不相
    識之人使用，有遭犯罪集團使用作為詐欺取財之犯罪工具之
    虞，竟基於幫助詐欺之不確定故意，於民國96年1月5日下午
    5時55分，依某詐欺集團之真實姓名、年籍均不詳，自稱「
    吳先生」之男子指示，在臺北縣新店市○○路321號之全家
    便利商店，將其所分別開設之玉山銀行內湖分行第00000000
    00000號、中國信託商業銀行（下稱中國信託銀行）新店分
    行第000000000000號等2帳戶之金融卡，寄送與該詐欺集團
    所屬成員使用，並於同日提供該等金融卡之提款密碼與「吳
    先生」。嗣乙○○於同年月11日下午接獲該詐欺集團某真實
    姓名、年籍均不詳，自稱「王文華」之成員製發之電子郵件
    ，並於郵件內佯稱乙○○前參與網路購物所為之出價業已得
    標，使乙○○陷於錯誤，於同年月12日上午8時44 分，在臺
    北縣新店市○○路○段41號中國信託銀行所設之自動提款機
    轉帳新臺幣2,550元至甲○○之上開玉山銀行內湖分行第
    0000000000000號帳戶內。乙○○於事後又接獲上開網路購
    物真正賣家所製發之電子郵件，方知受騙，因認被告涉犯刑
    法第30條第1項、第339條第1項之幫助詐欺罪嫌。
二、按案件曾經判決確定者，應諭知免訴之判決，並得不經言詞
    辯論為之，刑事訴訟法第302條第1款、第307條，分別定有
    明文。而案件曾經判決確定者，應為免訴之判決，係指同一
    案件已經法院為實體上之確定判決，該被告應否受刑事制裁
    ，即因前次判決而確定，不能更為其他有罪或無罪之實體上
    裁判（最高法院95年台非字第99號判決意旨參照）。
三、經查：被告甲○○前因於96年1月5日，將其所申設中國信託
    商業銀行新店分行000-000000000000號帳戶存摺、提款卡（
    含密碼），交予真實姓名、年籍不詳自稱「李瑞文」之成年
    男子。嗣該年籍不詳之成年男子，取得前開甲○○之中國信
    託商業銀行帳號後，即基於與詐騙集團成員共同意圖為自己
    不法所有之犯意聯絡，由該集團成員姓名、年籍不詳之人向
    被害人陳樹展、唐瑞勝等人詐騙得逞，涉嫌幫助詐欺取財，
    而經臺灣臺北地方法院檢察署檢察官以96年度偵字第7870號
    聲請簡易判決處刑，經本院認不宜以簡易判決處刑，改依通
    常訴訟程序審理，嗣經本院以96年度易字第2204號判決認定
    被告因患有精神分裂症，致其行為時已達不能辨識其行為違
    法與欠缺依其辨識而行為之能力，而判決無罪，復經臺灣高
    等法院於97年12月2日以97年度上易字第1886號判決駁回檢
    察官上訴而確定等情，有前開判決書、聲請簡易判決處刑書
    、臺灣高等法院被告前案紀錄表等附卷可稽。而本案檢察官
    所起訴被告於96年1月5日下午5時55分，依某詐欺集團之真
    實姓名、年籍均不詳，自稱「吳先生」之男子指示，在臺北
    縣新店市○○路321號之全家便利商店，將其所分別開設之
    玉山銀行內湖分行第0000000000000號、中國信託商業銀行
    新店分行第000000000000號等2帳戶之金融卡，寄送與該詐
    欺集團所屬成員使用，涉嫌幫助該詐欺集團成員姓名、年籍
    不詳之人向被害人乙○○詐騙等之犯罪事實，經核其所述之
    犯罪時間及被告同時所交付中國信託銀行新店分行000-0000
    00000000號帳戶之提款卡與前案被告於同一犯罪時日所提供
    之中國信託銀行新店分行帳戶提款卡係屬同一帳戶，且被告
    於警詢中亦自承：其因想應徵工作，看報紙廣告打電話向自
    稱吳先生之人應徵，依其提供之地址，於96年1月5日至全家
    超商中正店寄出2張金融卡（玉山銀行內湖分行第000000000
    0000號帳戶、中國信託商業銀行新店分行第000000000000號
    帳戶）給收件人李瑞文等語（見96年度偵字第13310號卷第4
    至9頁），足見本案被告所郵寄交付上開二銀行帳戶金融卡
    之對象即「李瑞文」與前案被告所交付中國信託銀行新店分
    行帳戶之人亦係同一人，被告應係於同一時間一次交付本案
    起訴書所載之玉山銀行內湖分行及與前案同一之中國信託新
    店分行銀行帳戶提款卡予前案所述之同一人使用，故本案犯
    行與被告前開業經判決確定之幫助詐欺取財犯行，應係同一
    行為，而屬同一案件，揆諸前開規定及說明，因前案業經法
    院為實體上之確定判決，已如前述，則本案被告所為之同一
    犯行，即為前開確定判決效力所及，自不能更為其他有罪或
    無罪之實體上裁判，爰不經言詞辯論，逕行諭知免訴之判決
    。
據上論斷，應依刑事訴訟法第302條第1款、第307條，判決如主
文。
中    華    民    國    98    年    7     月    31    日
                  刑事第五庭  審判長法  官  黃程暉
                                    法  官  吳勇毅
                                    法  官  李宜娟
上正本證明與原本無異。
如不服本判決應於收受送達後10日內向本院提出上訴書狀，並應
敘述具體理由；其未敘述上訴理由者，應於上訴期間屆滿後20日
內向本院補提理由書（均須按他造當事人之人數附繕本）「切勿
逕送上級法院」。告訴人或被害人如對於本判決不服者，應具備
理由請求檢察官上訴，其上訴期間之計算係以檢察官收受判決正
本之日期為準。
                                    書記官  張華瓊
中    華    民    國    98    年    8     月    3     日


司法院資訊處製作；財團法人民間司法改革基金會備份。
